臺灣板橋地方法院刑事判決　　　　　　　95年度訴字第3892號
公　訴　人　臺灣板橋地方法院檢察署檢察官
被　　　告　乙○○
　　　　　　　　　　（現於臺灣臺北監獄臺北分監執行中）
上列被告因誣告案件，經檢察官提起公訴（95年度偵字第26778
號），被告於準備程序進行中就被訴事實為有罪之陳述，經本院
告知被告簡式審判程序之旨，並聽取當事人之意見後，合議庭裁
定由受命法官獨任進行簡式審判程序，本院判決如下：
    主  文
乙○○意圖他人受刑事處分，向該管公務員誣告，累犯，處有期
徒刑月。
    事  實
一、乙○○曾於民國90年間因違反毒品危害防制條例案件，經本
    院以91年度重簡字第102 號判決判處有期徒刑6 月確定，並
    於92年6 月10日入監，其指揮書執畢日期為92年12月9 日，
    嗣於92年間復因違反毒品危害防制條例案件，經本院以92年
    度訴字第1939號判決分別判處有期徒刑8 月及5 月，應執行
    有期徒刑1 年確定，並接續上開案件繼續執行，業於94年3
    月31日因縮刑期滿執行完畢（構成累犯）。詎其不知悔改，
    明知甲○○並未於95年5 月11日16時許，在臺北縣三重市○
    ○路某處以新臺幣1,000 元為對價販售第二級毒品安非他命
    予其施用牟利，竟因不滿曾遭甲○○指摘，遂意圖使甲○○
    受刑事處分，而於同年月18日親自向職司犯罪偵查之臺北縣
    政府警察局蘆洲分局警員虛構：綽號「蘆筍」之甲○○於前
    揭時、地以新臺幣1,000 元之代價出售一包二級毒品安非他
    命予乙○○等事實，並提出告訴而向該管公務員檢舉甲○○
    涉犯毒品危害防制條例第4 條第2 項之罪嫌，經警方製作筆
    錄後移送臺灣板橋地方法院檢察署檢察官偵辦。經檢察官偵
    查結果認定乙○○指訴甲○○涉犯毒品危害防制條例第4 條
    第2 項之罪嫌部分純屬虛構，於95年10月26日以95年偵字第
    18573 號為不起訴處分確定，而乙○○於臺灣板橋地方法院
    檢察署檢察官95年8 月9 日偵訊期日時自白誣告犯行。
二、案經臺灣板橋地方法院檢察署檢察官自動檢舉偵查起訴。
    理  由
一、上揭事實，業據被告乙○○於偵訊及本院審理時自白不諱（
    見95年度偵字第18573 號偵查卷第32頁、本院96年1 月24日
    審理筆錄），核與被害人甲○○於警詢時所述否認曾販賣第
    二級毒品安非他命之情節相符，並有被告於95年5 月18日在
    臺北縣政府警察局蘆洲分局偵查隊所製作之警詢筆錄及臺灣
    板橋地方法院檢察署檢察官95年度偵字第18 573號不起訴處
    分書（見95年度偵字第18573 號偵查卷第7 頁、12至13頁、
    65頁）各1 份等附卷可稽，足認被告於審理中之自白與事實
    相符，堪予採信。乃甲○○既未曾販售安非他命予被告，而
    被告明知其事猶向有偵查犯罪權限之警員虛構杜撰情節並提
    出檢舉，顯有欲令被告受刑事處分之意圖無疑。故綜上，本
    案事證明確，被告上開誣告犯行洵堪認定，應予依法論科。
二、核被告乙○○所為，係犯刑法第169 條第1 項之誣告罪。次
    查被告有事實欄所載之前案論罪科刑及執行情形，此有臺灣
    高等法院被告前案紀錄表1 件在卷可憑，其於5 年以內再故
    意犯本件有期徒刑以上之罪，不論依修正前之刑法第47條或
    修正後之同法第47條第1 項之規定，均構成累犯，對被告而
    言並無有利或不利之情形，自不生新舊法比較之問題，應逕
    依修正前之刑法第47條規定，論以累犯，並加重其刑。次查
    被告係於所誣告之犯罪裁判確定前在偵查中自白誣告犯行，
    有95年8 月9 日偵訊筆錄（見95年度偵字第18573 號偵查卷
    第32頁）可憑，爰依刑法第172 條規定減輕其刑，並先加後
    減之。爰審酌被告誣指他人犯罪，使國家偵查權妄為發動，
    對被害人造成之損害非輕，然其於偵查、審理中能坦承犯行
    ，足認尚有改過遷善之可能性等及其他一切情狀，酌情量處
    如主文所示之刑，以示懲儆。
三、又按刑法第41條固規定犯最重本刑為5 年以下有期徒刑以下
    之刑之罪，而受6 個月以下有期徒刑或拘役之宣告，因身體
    、教育、職業、家庭之關係或其他正當事由，執行顯有困難
    者，得以一元以上三元以下折算一日，易科罰金。然本件被
    告涉犯誣告罪，其最重本刑為7 年以下有期徒刑，與上開得
    易科罰金之構成要件不符，是依法不為易科罰金之諭知，附
    此敘明。
四、末按除被告所犯為死刑、無期徒刑、最輕本刑為三年以上有
    期徒刑之罪或高等法院管轄第一審案件者外，於前條第一項
    程序進行中，被告先就被訴事實為有罪之陳述時，審判長得
    告知被告簡式審判程序之旨，並聽取當事人、代理人、辯護
    人及輔佐人之意見後，裁定進行簡式審判程序，刑事訴訟法
    第273 條之1 定有明文。查本件被告所犯誣告罪之法定本刑
    並非最輕本刑3 年以上有期徒刑之罪，且被告於96年1 月24
    日準備程序進行中，復就被訴事實為有罪之陳述，經告知被
    告簡式審判程序之旨，被告及公訴人對於本件改依簡式審判
    程序審理亦均表示無意見，是本院合議庭即依前揭刑事訴訟
    法規定，裁定本件進行簡式審判程序，附此說明。
據上論斷，應依刑事訴訟法第273 條之1 第1 項、第299 條第1
項前段，刑法第169 條第1 項、第172 條、（修正前）刑法第47
條，判決如主文。
本案經檢察官朱學瑛到庭執行職務。
中　　華　　民　　國　　96　　年　　2 　　月　　7 　　日
                  刑事第三庭法  官  蕭胤瑮
如不服本判決，應於判決送達後十日內向本院提出上訴狀（應附
繕本），上訴於臺灣高等法院。
                            書記官  黃炎煌
中　　華　　民　　國　　96　　年　　2 　　月　　7 　　日
附錄本案論罪科刑法條：
刑法第169條
意圖他人受刑事或懲戒處分，向該管公務員誣告者，處7 年以下
有期徒刑。
意圖他人受刑事或懲戒處分，而偽造、變造證據，或使用偽造、
變造之證據者，亦同。
